【裁判字號】    95,交簡上,50
【裁判日期】    950629
【裁判案由】    公共危險
【裁判全文】
臺灣臺南地方法院刑事判決
上  訴  人  乙○○
即  被  告
上列上訴人因肇事逃逸案件，不服本院九十五年二月二十七日，
九十五年度交簡字第二五四號刑事簡易判決（聲請簡易判決處刑
案號：臺灣臺南地方法院檢察署九十四年度偵字第一五二二八號
），提起上訴，本院管轄之第二審合議庭判決如下：
    主    文
上訴駁回。
    事    實
一、乙○○於民國（下同）九十二年七月十四日凌晨一時四十分
    許駕駛車牌號碼九Ｖ—九三五二號自用小客車，以九十公里
    高速緊隨於洪小惠駕駛之車牌號碼０三九八—ＧＪ號自用小
    客車後方，沿臺南市○○○路○段外側快車道由東向西方向
    行駛，途經該路段一０００號前道路時，適翁雅慧騎乘車牌
    號碼ＮＩＨ—六二一號重型機車亦同向行駛於洪小惠所駕駛
    之自用小客車左前方，洪小惠欲閃避前方由翁雅慧所騎乘之
    重型機車，乃煞車後向右偏駛，乙○○所駕駛之自用小客車
    因緊隨在洪小惠駕駛之自用小客車後方，見洪小惠煞車偏駛
    之際，已避煞不及，其所駕駛之自用小客車左前車頭因而撞
    擊翁雅慧所騎乘之重型機車車尾，致翁雅慧彈起再跌撞乙○
    ○駕駛之自用小客車前擋風玻璃後倒地，造成翁雅慧受有頸
    椎斷裂、顱骨骨折內出血之傷害。
二、乙○○知其駕駛之車輛確有發生撞擊，以致車輛前方擋風玻
    璃破裂，下車查看時亦見翁雅慧臉部朝下倒地不起，其臉部
    及現場均留有血跡，業已明知肇事致人體傷，竟未留待現場
    處理，逕自逃逸，而翁雅慧經送醫急救後仍於同日三時許傷
    重不治死亡。警方據報前往處理時，現場僅洪小惠在場，嗣
    警根據現場跡證顯示疑另有肇事車輛，經洪小惠告知而循線
    查知上情（乙○○過失致死等犯行業經本院九十三年度交訴
    字第十九號判決確定）。
三、案經臺灣臺南地方法院檢察署檢察官自動簽分偵案偵查起訴
    。
    理    由
一、訊據被告固坦承肇事後有逃離現場，惟否認有肇事逃逸之故
    意，辯稱肇事後洪小惠稱其為肇事者，表示被告可先行離開
    ，被告離開現場前有以電話報警，並於駛離後旋又折返，且
    向現場處理警員表示為肇事者，應構成自首之減刑要件云云
    ，惟查：
  (一)被告於偵查中自承其所駕駛之前開車輛左前車頭撞擊被害人
    所騎乘之重型機車車尾，致其左前車頭毀損及擋風玻璃破裂
    ，而被害人人車倒地後滿身是血倒臥地面等情，核與證人即
    乘坐被告前開車輛之張明益、蕭尤綾於本院九十三年度交訴
    字第十九號案件九十三年四月二十二日審理時到場證述情節
    相符（九十三年度交訴字第七八、八二至八三頁），並有被
    告前開車輛毀損情況之道路交通事故現場蒐證照片以及台南
    市警察局第六分局調查翁雅惠變屍案現、勘驗現場紀錄照片
    在卷（相驗卷第二八至三一、一００至一０四頁）可資佐證
    ，足證被告於本件交通事故發生當時，已明知其所駕駛之前
    開車輛確有撞擊被害人騎乘之機車，並致被害人受有前開傷
    害等情。
  (二)至證人洪小惠固曾於肇事現場向被告表示要其先行離去乙情
    ，惟查證人洪小惠於本院九十三年度交訴字第十九號案件（
    被告犯過失致死等案件）九十三年四月二十二日證述：「當
    時我遠遠看到被害人所騎乘的機車，騎在內側快車道上靠近
    中間快車道的界線附近，在我車子的左前方，當時我行駛於
    中間快車道，我不確定她要騎那一邊，我就往慢車道閃，此
    時我覺得好像有東西從我左邊飛過去，像是黑影「咻」一下
    過去，但沒有聽到碰撞的聲音，我被嚇到就往右邊偏移而失
    控擦撞到路邊的人行道，車子打滑，滑行一、二百公尺，停
    下之後，我就下車並看到有人躺在路中間，路人也說已經報
    警了」、「（車子打滑之後你下車時有無看到被告乙○○）
    我原本只看到機車及死者，後來回頭一看，才看到乙○○的
    車子與人在我車子的正前方，他的車子當時已經停在路邊了
    」、「（有無看到被告乙○○的車子撞到被害人的情形）沒
    有」、「（當時有跟乙○○講：你要負責，要他先離去）當
    時我以為我車子打滑，被害人是我撞到的，所以才要他先離
    開，而且我也沒有看到他車子有損毀的情形，我只看到他車
    子的車尾巴，後來路人跑來告訴我被害人是乙○○撞到的，
    不是我撞到的」、「（你要他離開時，他有何反應）他就走
    了，其他的人也離開」、「（為何會認為是你撞到被害人的
    ）因我車子打滑撞到的痕跡（我當時不知道是撞到路邊），
    又看到乙○○的車子停在前方，好像沒有事，他沒有跟我說
    他的車子有受損，而我的車子有受損，所以我才認為我是撞
    到的」、「（為何要乙○○先走）我以為他的車子沒有碰撞
    ，跟他沒有關係，所以要他先走』等語明確，足徵證人洪小
    惠乃因未見被告前開車輛毀損情形，以為係其所駕駛車輛撞
    擊被害人，方才表示要被告先行離去。然查被告既已明知其
    所駕駛之車輛肇事致人體傷，已見前述，即應留在肇事現場
    ，對被害人即時救護，以減少死傷，若未留待現場而逃逸，
    即具有刑法第一百八十五條之四肇事逃逸罪之主觀犯意，並
    不因他人指示離開現場，而阻卻前開法條規定之故意，因此
    ，被告抗辯其無肇事逃逸之犯意云云，顯不可採。
  (三)復按刑法第六十二條之所謂發覺，係指有偵查犯罪職權之公
    務員已知悉犯罪事實與犯罪之人而言，而所謂知悉，固不以
    確知其為犯罪之人為必要，但必其犯罪事實，確實存在，且
    為該管公務員所確知，始屬相當（最高法院七十五年台上字
    第一六三四號判例要旨參照）。
  1.查被告於被告於本件交通事故發生後，於九十二年七月十四
    日一時四十四分時，固曾以0000000000號行動電
    話撥打一一０，但並未留下報案人之真實姓名，以供查證，
    亦未表明報案人即為肇事者，此有台南市警察局九十五年五
    月二十六日以南市警勤字第０九五一六００一一二０號函檢
    送之台南市警察局勤務指揮中心（一一０）受理各類案件紀
    錄表一紙在卷可參。
  2.次據證人即當日現場處理員警楊燈城於本院九十三年度交訴
    字第十九號案件九十三年七月二十日審理時到庭證稱：「（
    車禍發生之後多久到現場的）我們接獲報案之後五分鐘到現
    場的」、「（車禍的關係人有何人在現場）有兩個女孩子（
    包括駕駛人）留在現場」、「在我繪製現場圖時，根據現場
    跡證發現有胎痕非常明顯往永安街方向行駛，我就請勤務中
    心幫我查這部車子，後來有聽到旁人說在場的男孩子就是開
    另部汽車的駕駛，我就問在庭被告是否就是該汽車的駕駛人
    後並帶往花中花ＫＴＶ作酒測。我剛到現場時，在場處理員
    警有跟我說在場的黑色自小客車女駕駛人是肇事者，我有詢
    問該女駕駛，她也坦承她是肇事者，她說她有撞到人，並且
    要乙○○先走」、「（被告回到現場時你如何問他的）我主
    動問他，車子是否你開的，他回答「對」，他就是另台肇事
    車輛的駕駛人」等語明確，核與證人洪小惠於該案九十三年
    四月二十二日審理時證述：「當時我以為我車子打滑，被害
    人是我撞到的，所以才要他先離開，而且我也沒有看到他車
    子有損毀的情形，我只看到他車子的車尾巴，後來路人跑來
    告訴我被害人是乙○○撞到的，不是我撞到的」、「（後來
    乙○○有無再回來）有，因後來警察來之後，問我說另台車
    子是誰開的，要我指認，我一看在場的人有他，我就說是他
    開的」等語相符。
  3.再質之證人即現場目擊者黃元龍於該案九十四年七月二十日
    審理時亦到場證稱：「（當時有無目睹本件車禍的發生，車
    禍發生情形如何）有。當時看到有兩輛自小客車一前一後好
    像在飆車，另有一台機車騎在前面的機車道，後來兩輛自小
    客車都開到機車道來，其中一台銀白色的自小客車撞到該機
    車，該銀白色自小客車原本跟在黑色自小客車後面，後來它
    從左邊的汽車道要超黑色的自小客車」、「因為當時前面的
    機車為了閃後面的黑色汽車，所以往左行駛至汽車道要讓該
    黑色汽車通過，這時候該銀白色汽車剛好要超車所以撞上了
    」、「（案發之後有採取什麼動作）我有到第六分局製作筆
    錄，因為警察來處理時，在現場有問有無目擊證人，我說我
    有看到」等語明確。
  4.承上各情，足證到場處理警員勘查現場跡證時，已發覺本件
    交通事故肇事車輛不只留待現場由洪小惠駕駛之車輛，尚有
    其他肇事車輛，而主動追查，並由在場人之指述業已確知犯
    罪嫌疑人係被告，迨被告回到現場時，即命證人洪小惠指認
    無訛後，始向被告詢問係否為肇事者等情，因此，被告並非
    在有偵查犯罪職權之公務員或機關知悉犯罪事實與犯罪行為
    人前，即向據報前往處理交通事故處理小組警員自承犯行並
    接受裁判，依前開判例要旨，本件被告向現場處理警員表明
    其係另依肇事車輛駕駛乙節，核與刑法第六十二條之自首要
    件不符，因此，被告抗辯其構成自首減刑要件，亦不可採。
  (四)此外，尚有道路交通事故現場圖、道路交通事故調查報告表
    (一)(二)、台灣台南地方法院檢察署相驗屍體證明書、驗斷書、
    勘驗筆錄、台灣省台南區車輛行車事故鑑定委員會九十二年
    八月二十九日南鑑字第九二一一八一號鑑定意見書、台灣省
    車輛行車事故覆議鑑定委員會九十二年十一月十七日府覆議
    字第九二一一０八０號鑑定意見書、財團法人成大研究發展
    基金會九十四年三月三十一日（九四）成大研基字第０六二
    四號函暨檢附之鑑定意見書各一份、事故現場蒐證及車損照
    片五十一幀在卷可資佐證。
  綜上各節相互參照，被告前開抗辯均不可採，是以，被告於本
  件交通事故肇事後未留待現場而逃逸之犯行，事證明確，已堪
  認定。
二、認罪科刑
  (一)核被告所為，係犯刑法第一百八十五條之四肇事逃逸罪。
  (二)原審以被告罪證明確，應予適用依刑事訴訟法第四百四十九
    條第一項、第四百五十四條，刑法第一百八十五條之四、第
    四十一條第一項前段，罰金罰鍰提高標準條例第二條之規定
    ，並審酌被告明知車禍發生時，開速極快，撞擊力道十分猛
    烈，且見被害人已血流滿面，猶逕自離去，棄被害人於不顧
    ，惡性非輕，本應從重量處，然因被告除本次車禍另犯過失
    致死罪及酒後駕車外，尚無前科，素行尚可，犯後又已坦認
    犯行等一切情狀，量處最低刑度有期徒刑六月，並諭知易科
    罰金折算標準。本院經核其認事用法，均無不當，量刑亦屬
    妥適，應予維持。至上訴意旨以被告無肇事逃逸之犯意，且
    構成自首減刑要件等情為由，指摘原判決不當，為無理由，
    應予駁回。
據上論斷，應依刑事訴訟法第四百五十五條之一第一項、第三項
、第三百六十八條，判決如主文。
本案經檢察官甲○○到庭執行職務。
中    華    民    國    95    年    6    月     29    日
                  刑事庭第九庭   審判長法  官  蔡奇秀
                                       法  官  楊佳祥
                                       法  官  黃欣怡
以上正本證明與原本無異
本件不得上訴
                                       書記官  陳怡吟
中    華    民    國    95    年    6    月     29    日


司法院資訊處製作；財團法人民間司法改革基金會備份。
